【裁判字號】    98,消債抗,38
【裁判日期】    980310
【裁判案由】    聲請更生程序
【裁判全文】
臺灣高雄地方法院民事裁定            98年度消債抗字第38號
抗  告  人  甲○○
上列抗告人因聲請清算程序事件，對於民國97年12月25日本院97
年度消債清字第29號裁定提起抗告，本院裁定如下：
      主     文
抗告駁回。
抗告程序費用新臺幣壹仟元由抗告人負擔。
      理     由
一、抗告意旨略以：抗告人有不能清償債務情事，前已提出債權
    人清冊，以書面向最大債權金融機構元大商業銀行（前復華
    銀行）請求共同協商債務清償方案，於民國96年1 月間協商
    成立並約定每月償還新臺幣（下同）14,861元，惟因抗告人
    每月收入扣除一般生活支出及扶養費用支出後，顯無法再繼
    續履行原協議條件。惟與銀行協商之條件，抗告人並無協商
    之空間，且並未考量抗告人之收入狀況，抗告人每月收入僅
    34,797元，扣除每月必要支出29,487元後，顯已無力繼續履
    行原協商條件，而有非可歸責於己之事由，爰依消費者債務
    清理條例第151條第5項但書之規定，聲請裁定准予清算，乃
    原審法院不察，竟以抗告人駁回抗告人之聲請，爰依法提起
    本件抗告等語，並聲明：原裁定廢棄。請准抗告人清算程序
    開始。
二、按債務人與金融機構協商成立者，不得聲請更生或清算，但
    因不可歸責於己之事由，致履行顯有重大困難者，不在此限
    ；本條例施行前，債務人依金融主管機關協調成立之中華民
    國銀行公會會員辦理消費金融案件無擔保債務協商機制與金
    融機構成立之協商，準用前項之規定，消費者債務清理條例
    第151 條第5項、第6項分別定有明文。又聲請更生或清算不
    合程式或不備其他要件者，法院應以裁定駁回之，但其情形
    可以補正者，法院應定期間先命補正，復為同條例第8條所
    明定。是債務人與金融機構協商成立債務清償方案後，即應
    由債務人按其條件履行，如因事後發生情事變更，在清償期
    間收入或收益不如預期，致該方案履行困難甚或履行不能，
    因不可歸責於己，始能例外准許債務人聲請更生或清算，以
    避免債務人任意毀諾已成立之協商，濫用更生或清算之裁判
    上債務清理程序。從而，所謂「不可歸責於己之事由」，應
    係指客觀上聲請人之支出增多，或收入、收益減少，非其成
    立協商時所能預期，諸如物價上漲而成本增加、家屬患病等
    以致支出增加，或因病無法工作、僱佣之公司倒閉或裁員、
    失業、減薪等以致收入減少，均屬之。
三、經查：抗告人主張其與銀行協商之條件，並無協商之空間，
    且並未考量抗告人之收入狀況，抗告人每月薪資僅34,797元
    ，扣除生活費用及扶養費用支出29,487元後，已無法支付應
    償還之協商款項云云。然查，抗告人上開主張為協商成立時
    即已知悉，抗告人當時盱衡其經濟狀況，既仍簽署協商協議
    書，同意債權銀行之無擔保債務還款計畫，無論其資金係來
    自親友借貸、薪資或其他投資獲利，抗告人既同意與元大銀
    行協商成立，自有其籌措資金之來源；又抗告人雖謂除個人
    生活費用外，尚須獨立扶養2 名未成年子女，以臺灣省最低
    生活標準每人每月9,829 元計算，抗告人每月所需支出之生
    活及扶養費用為29,487元，但其所得扣除協商款項後，每月
    僅存19,936元，實不足支應生活支出，而有不可歸責於己之
    事由致履行有顯重大困難。然查，抗告人之2 名未成年子女
    係與林功俊於婚姻關係存續中所生，縱抗告人已與林功俊離
    婚，林功俊依法仍須對其等之未成年子女負扶養義務，非抗
    告人任意主張為其獨立扶養，即可遽認為真實。且林功俊是
    否事實上並無支出扶養費用，抗告人事實上是否確獨自負擔
    扶養費用，抗告人均未舉證以實其說，自難逕以抗告人之主
    張認定，則抗告人每月需支出之扶養費用應為9,829（9,829
    ÷2×2）。抗告人每月所得34,797元，扣除個人必要費用及
    扶養費用共計19,658元後，尚餘15,139元可供還款之用，並
    無不可歸責於己之事由致履行顯有重大困難之情事。且其債
    務總額雖達1,335,403元，尚得於7、8年內清償完畢，亦無
    不能清償或不能清償之虞。是難認抗告人已舉證證明其於協
    商成立後有何經濟狀況重大變更，或有何不可歸責於抗告人
    之事由，致履行協商顯有重大困難。
四、綜上，抗告人之抗告理由，均非可採。原審法院認抗告人雖
    有毀諾之事實，惟抗告人既未舉證證明其於協商成立後，究
    有何不可歸責於己之事由，致履行顯有重大困難，其聲請更
    生自屬無據。本件抗告人聲請清算，經原審法院命其補正有
    何不可歸責於已之事由致履行協商顯有重大困難，未據抗告
    人補正，自應駁回抗告人清算之聲請。從而原審裁定駁回抗
    告人清算之聲請，並無違誤。抗告意旨指摘原裁定不當，求
    予廢棄，為無理由，應予駁回。
五、據上論結，本件抗告為無理由，依消費者債務清理條例第15
    條，民事訴訟法第495 條之1 第1 項、第449 條第1 項、第
    95條、第78條，裁定如主文。
中    華    民    國    98    年    3     月    10    日
                  民事第四庭  審判長法    官    林玉心
                                    法    官    郭文通
                                    法    官    陳樹村
上為正本係照原本作成。
不得再抗告。
中    華    民    國    98    年    3     月    10    日
                                    書  記  官  吳慕瑩


司法院資訊處製作；財團法人民間司法改革基金會備份。
